【裁判字號】    97,上訴,351
【裁判日期】    970422
【裁判案由】    違反槍砲彈藥刀械管制條例
【裁判全文】
臺灣高等法院高雄分院刑事判決         97年度上訴字第351號
上  訴  人
即  被  告  乙○○
指定辯護人  本院公設辯護人  李佩娟
上列上訴人因違反槍砲彈藥刀械管制條例案件，不服臺灣高雄地
方法院96年度訴字第3725號中華民國97年1 月8 日第一審判決（
起訴案號：臺灣高雄地方法院檢察署95年度偵字第25325 號），
提起上訴，本院判決如下：
    主  文
上訴駁回。
    事  實
一、乙○○前因違反麻醉藥品管理條例案件，經台灣高等法院以
    85年度上易字第4680號判處有期徒刑6 月確定，於民國86年
    6 月25日縮短刑期執行完畢。詎仍不知悔改，明知具殺傷力
    之改造手槍、改造及土造子彈，均屬槍砲彈藥刀械管制條例
    所管制之物品，未經許可，不得持有，竟仍基於持有之犯意
    ，於87年間某日，在苗栗縣頭份鎮上其所經營之「華爾街」
    電子遊戲場內，以新台幣（下同）15,000元之代價，自姓名
    年籍不詳、綽號「阿東」之成年友人取得如附表所示之槍彈
    而持有之，嗣帶回藏置於高雄縣美濃鎮竹山溝4 號住處，而
    為警於95年9 月12日13時許，持搜索票搜索乙○○位於高雄
    縣美濃鎮竹山溝4 號住處，扣得如附表所示之槍彈，而查悉
    上情。
二、案經法務部調查局高雄市調查處及高雄市政府警察局三民第
    一分局報請台灣高雄地方法院檢察署檢察官偵查起訴。
    理  由
壹、程序方面：
一、按鑑定人由審判長、受命法官或檢察官就下列之人選任1 人
    或數人充之：一就鑑定事項有特別知識經驗者。二經政府機
    關委任有鑑定職務者；鑑定之經過及其結果，應命鑑定人以
    言詞或書面報告；法院或檢察官得囑託醫院、學校或其他相
    當之機關、團體為鑑定，或審查他人之鑑定，並準用刑事訴
    訟法第203 條至第206 條之1 規定，刑事訴訟法第198 條、
    第206 條第1 項、第208 條第1 項分別定有明文。對於司法
    警察機關調查中之案件，或有量大或急迫之情形，為因應實
    務之現實需求，認為當然有鑑定之必要者，基於檢察一體原
    則，得由該管檢察長對於轄區內之案件，以事前概括選任鑑
    定人或囑託鑑定機關（團體）之方式，俾便轄區內之司法警
    察官、司法警察對於調查中之此類案件，得即時送請事前已
    選任之鑑定人或囑託之鑑定機關（團體）實施鑑定，有法務
    部92年9 月1 日法檢字第0920035083號可按。而臺灣高等法
    院檢察署檢察長概括選任法務部調查局、內政部警政署刑事
    警察局為「槍彈有無殺傷力之鑑定」鑑定機關，概括選任法
    務部調查局、內政部警政署刑事警察局、國防部憲兵司令部
    情報處刑事鑑識中心為「槍彈比對鑑定」鑑定機關，有臺灣
    高等法院檢察署檢察長概括選任鑑定機關名冊可按。本件扣
    案槍彈有無殺傷力鑑定，內政部警政署刑事警察局95年10月
    16日刑鑑字第950141401 號槍彈鑑定書、96年11月19日刑鑑
    字第0960162020號函，所為鑑定結果，自有證據能力。
二、傳聞法則乃對於被告以外之人於審判外之言詞或書面陳述，
    亦即針對被告以外之人於審判外以言詞或書面所為之供述證
    據而為規範。扣案物品係以物品之存在本身做為證明事實之
    證據；卷附現場蒐證照片，乃以科學、機械之方式，對於所
    拍攝內容所為忠實且正確之記錄，上開物品、照片在性質上
    亦非供述證據，無刑事訴訟法第159 條第1 項規定之適用。
貳、實體方面：
一、訊據上訴人即被告乙○○直承自87年間某日起，以15,000元
    之代價，自友人「阿東」取得如附表所示之槍彈，而非法持
    有之，迄95年9 月12日為警查獲時止。惟辯稱：「扣案槍枝
    性能根本沒有殺傷力」、「被告購買時並不知道有殺傷力，
    所以並無非法持有槍枝的意思」云云。
二、經查：
  (一)被告乙○○付出15,000元之代價，而取得如附表所示之槍彈
    ，非法持有之，迄95年9 月12日13時許，警方持搜索票搜索
    其高雄縣美濃鎮竹山溝4 號住處，扣得如附表所示之槍彈各
    情，已迭據被告於檢察官偵查及原審審理時坦承不諱，並有
    如附表所示之槍彈扣案為證，復有現場蒐證照片多幀在卷及
    法務部調查局高雄市調處搜索扣押筆錄、扣押物品目錄表記
    述明確可資參證。該扣案槍彈經送內政部警政署刑事警察局
    鑑定結果，認均具有殺傷力其詳如附表「鑑定結果欄」所載
    ，有該局95年10月16日刑鑑字第0950141401號槍彈鑑定書1
    份附卷可稽；復因被告及辯護人於原審準備程序中質疑扣案
    改造手槍無法擊發子彈，經原審再將扣案手槍送請該局以動
    能試射法再予鑑定殺傷力之有無，鑑定結果認為：「經裝填
    適用子彈（彈頭直徑約8.7mm 、重量5.1 公克）實際試射，
    其彈頭發射速度為每秒347 公尺，計算其動能為307 焦耳，
    換算其單位面積動能每平方公分516 焦耳，依日本科學警察
    之研究，彈丸單位面積動能達每平方公分20焦耳，即足以穿
    入人體皮肉層，依該局對活豬作射擊測試結果，彈丸單位面
    積動能達每平方公分24焦耳，即足以穿入豬肉皮肉層」，有
    該局96年11月19日刑鑑字第0960162020號函在卷可按，是本
    件扣案改造手槍及子彈均具殺傷力一情，應無疑議，按被告
    之自白，非出於強暴、脅迫、利誘、詐欺、疲勞訊問、違法
    羈押或其他不當方法，且與事實相符者，得為證據，刑事訴
    訟法第156 條第1 項定有明文。亦即被告之自白係出於自由
    意思，且與事實相符者，即有證據能力，被告迭次自白，均
    係出於自由意志，自得採為本件判決之基礎。由上揭各證據
    資料研析，足認被告之自白核與事實相符，本件事證明確，
    被告犯行堪以認定。
  (二)被告上訴狀辯係向證人甲○○購買，請求傳訊詰問證人甲○
    ○，經本院按其所陳報住址傳訊無著，被告同日（即97年4
    月14日本院審理期日）自挽另一位證人黃羅禮到庭，經檢辯
    雙方交互詰問，證人黃羅禮結證稱：「當兵時我任『軍械士
    』，對六五步槍比較熟，但對手槍不熟。87年或88年左右，
    我是甲○○的『跟班』稱其老大，我很尊敬他，凡事都聽從
    甲○○，甲○○在被告開設的華爾街電動玩具店輸很多錢，
    甲○○叫我拿槍去跟被告借錢，但被告拒絕。後來甲○○提
    一個手提袋裡面裝那把槍進去被告在電玩店的辦公室找被告
    ，約十幾二十多分鐘左右出來時，就沒有看到忠哥提袋子出
    來，但有拿一疊錢出來，我好奇問他是否有借到錢，甲○○
    說『有』。我與甲○○很熟甚至到他家住，曾經看過他拿槍
    出來保養，我沒有親眼看到他們交槍的情形。此一槍枝槍管
    類似白色，好像是貝瑞塔，我忘記，我對槍不熟。不知道甲
    ○○現人在何處，未與之聯絡。」等語。所證各詞，並不能
    否定被告非法持有槍、彈，不足為有利於被告之認定，被告
    雖曰此槍枝屬甲○○所有，購自甲○○，但並未因而查獲甲
    ○○，自無槍砲彈藥刀械管制條例第18條規定適用之問題。
三、按未經許可持有槍砲、彈藥、刀械等罪，其持有之繼續，為
    行為之繼續，並非狀態之繼續，故一經持有，其犯罪即告成
    立，但其完結，須繼續至持有行為終了時為止，其間法律縱
    有變更，因其行為繼續實施至新法施行以後，即應適用新法
    ，尚無行為後法律變更之可言（最高法院88年度台上字第29
    68號判決參照）。查被告自87年間某日起，支出代價，自成
    年人綽號「阿東」者，受領如附表所示之槍彈而非法持有之
    ，迄至95年9 月12日為警查獲時止，期間槍砲彈藥刀械管制
    條例雖業於94年1 月26日修正公布，惟參照上開說明，仍不
    生行為後法律變更應比較新舊法之問題，應逕行適用修正後
    即現行槍砲彈藥刀械管制條例之規定。是核被告所為，係犯
    槍砲彈藥刀械管制條例第8 條第4 項之未經許可持有可發射
    子彈具殺傷力之改造手槍罪、第12條第4 項之未經許可持有
    子彈罪。又非法持有槍彈等違禁物，所侵害者為社會法益，
    如持有之客體種類相同（同為同為子彈者），縱令持有之客
    體有數個（如數顆子彈），仍為單純一罪，是被告持有改造
    子彈4 顆、土造子彈2 顆之行為，仍應單純論以一持有子彈
    罪。被告以一持有行為，同時觸犯上開各罪，為想像競合犯
    ，應從較重之未經許可持有可發射子彈具殺傷力之改造手槍
    罪處斷。被告前因違反麻醉藥品管理條例案件，經台灣高等
    法院以85年度上易字第4680號判處有期徒刑6 月，於86年6
    月25日縮短刑期執行完畢，有卷附台灣高等法院被告前案紀
    錄表可稽，其於刑之執行完畢後，5 年內再故意犯本件有期
    徒刑以上之罪，為累犯，應依累犯之例加重其刑。
四、原審依槍砲彈藥刀械管制條例第8 條第4 項、第12條第4 項
    ，刑法第11條前段、第55條、第47條第1 項、第42條第3 項
    、第38條第1 項第1 款，並審酌被告係累犯，未經許可持有
    具殺傷力之改造手槍、子彈，對社會治安有潛在之危險性，
    自87年間在苗栗縣頭份鎮上其所經營之「華爾街」電子遊戲
    場內，取得該槍彈非法持有之後，移置高雄縣美濃鎮竹山溝
    4 號住處藏匿，迄95年9 月12日為警查獲，其持有期間未持
    之犯罪，未發生具體損害，案發後曾坦承犯行嗣又狡辯無殺
    傷力且無非法持有槍枝犯意之犯後態度等一切情狀，量處有
    期徒刑3 年3 月，併科罰金新臺幣10萬元，並依法諭知罰金
    如易服勞役，以新臺幣2,000 元折算1 日之折算標準。又扣
    案如附表所示之槍彈，除編號2 、3 之改造子彈、土造子彈
    各1 顆，均業經試射擊發，已喪失子彈之基本構造及功能，
    不具殺傷力，難認係違禁物外，所餘編號1 之改造手槍1 支
    、編號2 之改造子彈3 顆、編號3 之土造子彈1 顆，均屬違
    禁物，依刑法38條第1 項第1 款之規定，併予宣告沒收。認
    事用法尚無不合，量刑亦稱妥適，被告上訴意旨否認犯罪，
    空言指摘原判決不當，並無可取，為無理由，應予駁回。
據上論斷，應依刑事訴訟法第368條，判決如主文。
本案經檢察官劉玲興到庭執行職務。
中    華    民    國    97    年    4     月    22    日
                  刑事第二庭  審判長法  官  林正雄
                                    法  官  黃壽燕
                                    法  官  陳啟造
以上正本證明與原本無異。
如不服本判決應於收受本判決後10日內向本院提出上訴書狀，其
未敘述上訴理由者，並得於提起上訴後10日內向本院補提理由書
狀（均須按他造當事人之人數附繕本）「切勿逕送上級法院」。
中    華    民    國    97    年    4     月    22    日
                                    書記官  彭筱瑗
附錄本判決論罪科刑法條：
槍砲彈藥刀械管制條例第8條
未經許可，製造、販賣或運輸鋼筆槍、瓦斯槍、麻醉槍、獵槍、
空氣槍或第4 條第1 項第1 款所定其他可發射金屬或子彈具有殺
傷力之各式槍砲者，處無期徒刑或5 年以上有期徒刑，併科新臺
幣1 千萬元以下罰金。
未經許可，轉讓、出租或出借前項所列槍枝者，處5 年以上有期
徒刑，併科新臺幣1 千萬元以下罰金。
意圖供自己或他人犯罪之用，而犯前二項之罪者，處無期徒刑或
7 年以上有期徒刑，併科新臺幣1 千萬元以下罰金。
未經許可，持有、寄藏或意圖販賣而陳列第1 項所列槍枝者，處
3 年以上10年以下有期徒刑，併科新臺幣700 萬元以下罰金。
第1 項至第3 項之未遂犯罰之。
槍砲彈藥刀械管制條例第12條
未經許可，製造、販賣或運輸子彈者，處1 年以上7 年以下有期
徒刑，併科新台幣500 萬元以下罰金。
未經許可，轉讓、出租或出借子彈者，處6 月以上5 年以下有期
徒刑，併科新台幣300 萬元以下罰金。
意圖供自己或他人犯罪之用，而犯前二項之罪者，處3 年以上10
年以下有期徒刑，併科新台幣700 萬元以下罰金。
未經許可，持有、寄藏或意圖販賣而陳列子彈者，處5 年以下有
期徒刑，併科新台幣300 萬元以下罰金。
第1 項至第3 項之未遂犯罰之。
附表：
┌──┬────────┬──────┬────────────────┐
│編號│名稱            │數量        │鑑定結果                        │
├──┼────────┼──────┼────────────────┤
│1   │改造手槍（含彈匣│1支         │仿BERETTA 廠84型半自動手槍製造之│
│    │1 個，槍枝管制編│            │槍枝，換裝土造金屬滑套及槍管而成│
│    │號：0000000000號│            │之改造手槍，機械性能良好，可擊發│
│    │）              │            │適用子彈，認具殺傷力。          │
├──┼────────┼──────┼────────────────┤
│2   │改造子彈        │4 顆（試射1 │均係由玩具金屬彈殼加裝直徑6.9 mm│
│    │                │顆，餘3 顆）│金屬彈頭而成之改造子彈，經採樣1 │
│    │                │            │顆試射，可擊發，認具殺傷力。    │
│    │                │            │                                │
├──┼────────┼──────┼────────────────┤
│3   │土造子彈        │2 顆（試射1 │認均係具直徑約7mm 金屬彈頭之土造│
│    │                │顆，餘1顆） │子彈，採樣1 顆試射，可擊發，認具│
│    │                │            │殺傷力。                        │
└──┴────────┴──────┴────────────────┘


司法院資訊處製作；財團法人民間司法改革基金會備份。
